臺灣臺北地方法院民事簡易判決
                                   107年度北簡字第3268號
原      告  臺北市政府環境保護局

法定代理人  劉銘龍
訴訟代理人  陳清進律師
被      告  丁福財


上列當事人間請求返還不當得利事件，本院於民國107年5月8日
言詞辯論終結，判決如下：
    主    文
被告應給付原告新臺幣叁拾叁萬捌仟貳佰伍拾叁元，及自民國一
百零七年四月十八日起至清償日止，按週年利率百分之五計算之
利息。
原告其餘之訴駁回。
訴訟費用新臺幣參仟捌佰陸拾元由被告負擔。
本判決原告勝訴部分得假執行。但被告如以新臺幣叁拾叁萬捌仟
貳佰伍拾叁元預供擔保後，得免為假執行。
原告其餘假執行之聲請駁回。
    事實及理由
一、本件被告未於言詞辯論期日到場，核無民事訴訟法第386條
    各款所列情形，應依原告之聲請，由其一造辯論而為判決。
二、原告主張：坐落臺北市○○區○○段0○段000地號面積24平方公
    尺土地（下稱系爭土地）上門牌號碼臺北市○○路0段000巷00
    號建物（下稱系爭房屋，或合稱系爭房地），係臺北市所有
    ，屬原告所管理未辦保存登記之員工宿舍，被告之母原為環
    保局員工於民國99年間死亡後，被告繼續居住無權占有使用
    系爭房屋，原告前起訴請求被告返還系爭房地及給付自100
    年8月1日起至101年12月31日止相當於租金之不當得利新臺
    幣（下同）90,089元，經本院102年度重訴字第155號判決（
    下稱前案判決）確定，原告以前案確定判決為執行名義聲請
    強制執行後，被告於106年4月11日將系爭房地點交返還原告
    。但被告自102年1月1日起至106年4月10日止無權占有系爭
    房地，受有相當於租金之不當得利，致損害原告對系爭房地
    之管理利益，為此依民法第179條之規定，起訴請求被告給
    付按系爭土地申報地價年息5%及房屋評定現值年息10％計算
    之不當得利350,448元等語。並聲明：㈠被告應給付原告350,
    448元，及自起訴狀繕本送達翌日起至清償日止，按週年利
    率5％計算之利息。㈡願供擔保聲請宣告假執行。被告未於言
    詞辯論期日到場，亦未提出書狀作何聲明或陳述。
三、經查，臺北市○○區○○段0○段000地號土地，及其上門牌號碼
    臺北市○○路0段000巷00號建物為臺北市所有，原告為管理者
    ，系爭房屋係原告管理之員工宿舍，被告之母原為環保局員
    工於99年間死亡後，被告繼續居住使用無權占有系爭房屋；
    原告於102年間起訴請求被告返還系爭房地及給付自100年8
    月1日起至101年12月31日止相當於租金之不當得利，經本院
    於105年3月15日以102年度重訴字第155號判決判命被告丁福
    財應自系爭房屋遷出，並返還房地予原告，及給付原告按系
    爭土地申報地價年息5%計算相當租金之不當得利共計90,089
    元，前案判決於105年4月11日確定；原告以本院102年度重
    訴字第155號判決為執行名義聲請強制執行，經本院105年度
    司執字第134734號強制執行事件執行在案，被告於106年4月
    11日將系爭房地點交返還原告等情，業據原告陳述綦詳，並
    有原告提出之土地登記第二類謄本、臺北市大安地政事務所
    土地複丈成果圖、本院102年度重訴字第155號民事判決、臺
    灣高等法院民事判決確定證明書等件為證，且經本院調閱本
    院105年度司執字第134734號遷讓房屋等事件執行卷宗核閱
    無誤，被告復未到場爭執或提出書狀答辯以供本院審酌，堪
    信為真實。
四、按無法律上原因而受利益，致他人受損害者，應返還其利益
    ，民法第179條定有明文。又無權占有他人房屋，可能獲得
    相當於租金之利益，最高法院著有61年台上字第1695號判例
    可資參照。土地法第97條第1項規定：「城市地方房屋之租
    金，以不超過土地及其建築物申報總價額年息百分之十為限
    。」，此項規定，於租用基地建築房屋之情形亦準用之，土
    地法第105條定有明文。土地法第97條規定係屬強制規定，
    如當事人間約定之租金超過此限制，其超過部分無請求權（
    最高法院43年台上字第392號、54年台上字第1528號判例意
    旨參照）。土地法第97條第1項規定所謂之土地價額，依同
    法施行法第25條之規定，係指法定地價而言。而法定地價依
    同法第148條規定，係指土地所有權人依土地法所申報之地
    價，在平均地權條例施行區域，係指土地所有權人於地政機
    關舉辦規定地價或重新規定地價時，於公告申報地價期間內
    自行申報之地價而言，惟公有土地則以土地之公告地價為申
    報地價，免予申報，平均地權條例第16條及其施行細則第21
    條分別定有明文。本件原告請求被告給付自102年1月1日起
    至106年4月10日止無權占有系爭房地期間相當租金之不當得
    利，本院審酌系爭房屋位於台北市大安區精華地段，鄰近台
    北市大安區運動中心、大安國小、芳和國中、和平高中、台
    灣大學、國立台北教育大學、國立台灣科技大學、捷運公館
    站、六張犁站，交通便利、教育機能完善，系爭房屋係未辦
    保存登記之舊建物，被告僅係作為住家使用等一切情狀後，
    本院認被告使用系爭房屋之不當得利以按坐落基地及建築物
    總價額年息5％計算為適當。又查，系爭房屋位於台北市大安
    區，被告所占用系爭房屋使用臺北市○○區○○段0○段000地號
    內面積24平方公尺土地，又該142地號土地之公告地價自102
    年1月起至104年12月止為每平方公尺58,000元、自105年1月
    起至106年12月止為每平方公尺76,700元，系爭房屋之價額
    於102年、103年、104年、105年、106年間分別係58,400元
    、57,600元、56,800元、56,000元、55,200元之事實，有原
    告提出之土地登記第二類謄本、臺北市大安地政事務所土地
    複丈成果圖、台北市公告地價及公告土地現值證明書、臺北
    市稅捐稽徵處房屋稅課稅明細表等件附卷可稽（見本院卷第
    7頁、第34頁、第38至43頁）。則被告每月應給付原告相當
    於租金之不當得利，計算公式為「（占用土地面積×公告地
    價＋建物價額）×5﹪÷12個月（元以下4捨5入）」，依此標準
    計算，被告無權占有系爭房屋，受有相當於租金之不當得利
    ，原告自得請求被告給付自102年1月1日起至106年4月10日
    止相當於租金之不當得利共計338,253元（計算式詳如附表
    ），及自起訴狀繕本送達翌日即107年4月18日起至清償日止
    按週年利率5％計算之利息。原告在此範圍內之請求，洵屬有
    據，應予准許。原告逾此部分之請求，即非有據。
五、從而，原告依民法第179條之規定，請求被告給付相當於租
    金之不當得利338,253元，及自107年4月18日起至清償日止
    按週年利率5％計算之利息之範圍內，為有理由，應予准許。
    原告逾此部分之請求，為無理由，不應准許。
六、本件原告勝訴部分，係就民事訴訟法第427條訴訟適用簡易
    程序所為被告敗訴之判決，依同法第389條第1項第3款規定
    ，應依職權宣告假執行，爰並依同法第392條第2項規定，依
    職權宣告被告預供擔保後，得免為假執行。至原告敗訴部分
    ，其假執行之聲請因訴之駁回而失所依據，應併予駁回。
七、本件為判決之基礎已臻明確，原告其餘主張、陳述並所提證
    據，經審酌後，認均與本件之結論無礙，爰不再一一論述，
    附此敘明。
八、本件訴訟費用額，依後附計算書確定如主文第3項所示金額
    。
中　　華　　民　　國　 107　　年　　5 　　月　　18　　日
                    臺灣臺北地方法院臺北簡易庭
                                  法  官  羅富美
計算書：
項        目              金  額（新臺幣）    備    註
第一審裁判費             3,860元
合        計             3,860元

以上判決正本係照原本作成。
如對本判決上訴，應於判決送達後20日內向本庭（臺北市○○○
路0段000巷0號）提出上訴狀，並繳納上訴裁判費。
中　　華　　民　　國　 107　　年　　5 　　月　　18　　日
                                  書記官  劉英芬
~FO
附表：
一、自102年1月1日起至102年12月31日止之不當得利金部分：
   （58000元x24㎡＋58400元）x5%＝72520
二、自103年1月1日起至103年12月31日止之不當得利金部分：
   （58000元x24㎡＋57600元）x5%＝72480
三、自104年1月1日起至104年12月31日止之不當得利金部分：
   （58000元x24㎡＋56800元）x5%＝72440
四、自105年1月1日起至105年12月31日止之不當得利金部分：
   （76700元x24㎡＋56000元） x5%＝94840
五、自106年1月1日起至106年4月10日止之不當得利部分：
   （76700元x 24㎡＋55200元）x5%÷365（日）×100（日）＝
    25973元（元以下4捨5入）
六、總計：338253元